【裁判字號】    97,上易,378
【裁判日期】    970806
【裁判案由】    清償債務等
【裁判全文】
臺灣高等法院民事判決                 97年度上易字第378號
上  訴  人  乙○
訴訟代理人  甲○○
被上訴人    丙○○
訴訟代理人  丁○○
                        樓
上列當事人間清償債務等事件，上訴人對於中華民國97年3月11
日台灣板橋地方法院96年度訴字第2490號第一審判決提起上訴，
經本院於97年7月23日言詞辯論終結，並判決如下：
    主    文
上訴駁回。
第二審訴訟費用由上訴人負擔。
    事實及理由
一、被上訴人主張：
    上訴人乙○於民國94年10月24日對被上訴人詐稱：伊兒子王
    志騰（原名王英智）所有坐落中和市○○路831號13樓之1號
    房屋連同基地坐落中和市○○段28張小段 238地號9621平方
    公尺持分 1萬分之60土地（下稱系爭房地）正在辦理出售之
    移轉過戶手續，急需籌措新臺幣（下同）64萬元現金作為繳
    交土地增值稅、契稅及其全家搬家租屋之房租、押租金之用
    ，且買受人李健豪於94年11月底就會付清尾款，94年11月底
    絕對會還錢等語，致被上訴人誤信為真而答應出借60萬元。
    上訴人乙○先後分2次取款，第1次取款是在94年10月24日，
    其於交付內容為「茲向丙○○小姐借拾萬元，利息萬元
    ，共計拾萬元整，預計94年10月24日至94年11月 5日止
    還清，並附土地所有權狀影印本及身分證影印本各乙份，還
    清後，一切證件還予本人，如有狀況用終身俸抵債」之借據
    及上訴人暨原審被告王志騰之身分證影本、系爭房地之所有
    權狀影本予被上訴人後，當場取款30萬元，而第 2次取款是
    在94年11月 5日，向原審原告丁○○取走30萬元，共計60萬
    元。上訴人之後拒不還款，亦未支付利息，經被上訴人調閱
    系爭房地最新謄本後，始知買受人為林書正，而非李健豪，
    足證上訴人說謊。被上訴人從未委託他人催討債務，也不認
    識固得利財務公司的人，上訴人提出之委託書上「丁○○」
    之簽名係他人偽造。爰本於消費借貸及侵權行為之法律關係
    ，於原審請求上訴人及王志騰連帶給付原審原告丁○○31萬
    元、給付被上訴人丙○○33萬元，及均自94年12月 1日起至
    清償日止按週年利率百分之 6計算之利息。經原法院命上訴
    人給付被上訴人33萬元，及其中30萬元自94年12月 1日起至
    清償日止按週年利率百分之 6計算之利息，駁回丁○○及被
    上訴人其餘之請求，被上訴人及丁○○對其敗訴部分未據聲
    明不服，已告確定。答辯聲明：上訴駁回。
二、上訴人則以：
    上訴人於94年10月24日交付借據向被上訴人借得30萬元後，
    即未再收錢，94年11月5日的借據係丁○○到上訴人上班處
    要錢，上訴人說沒錢，丁○○就要求上訴人再寫一張借據，
    還說原本3萬元利息只要1萬元就好，原本那張借據他回去會
    撕掉，上訴人才寫該張借據予丁○○。丁○○於95年農曆年
    後，即委託討債公司來向上訴人要錢，要不到就去向王志騰
    要，王志騰有交付24萬元給對方，對方只交付委託書及清償
    協議書，王志騰曾向該人要求返還借據，但該人稱借據丁○
    ○不給等語置辯。上訴聲明為：(一)原判決不利於上訴人部分
    廢棄。(二)上開廢棄部分，被上訴人於第一審之訴及假執行之
    聲請均駁回。
三、兩造不爭之事實：
    被上訴人主張上訴人於94年10月24日交付內容為「茲向丙○
    ○小姐借拾萬元，利息萬元，共計拾萬元整，預計
    94年10月24日至94年11月5日止還清，並附土地所有權狀影
    印本及身分證影印本各乙份，還清後，一切證件還予本人，
    如有狀況用終身俸抵債」之借據及上訴人與王志騰之身分證
    影本、系爭房地之所有權狀影本予被上訴人後，向被上訴人
    借得30萬元之事實，為上訴人所不爭執，且有該借據1紙（
    原審卷第9頁）附卷可稽，堪信屬實。
四、兩造爭執點之論述：
    本件爭點為：上訴人之子王志騰是否已代上訴人返還24萬元
    ？（未繫屬於本院者，不予贅述）
    按當事人主張有利於己之事實者，就其事實有舉證之責任，
    民事訴訟法第 277條本文定有明文。上訴人抗辯其子王志騰
    已代上訴人返還24萬元，自應就此有利於己之事實負舉證責
    任。上訴人雖提出委託書及清償協議書（原審卷第50、51頁
    ）為證，然因被上訴人否認其形式上之真正，則上訴人應針
    對該委託書及清償協議書分別為丁○○及固得利財務公司所
    出具乙節，負舉證責任。查，前揭委託書上丁○○之簽名與
    丁○○撰狀時所為簽名字跡明顯不符，而清償協議書中之「
    固得利財務公司」等字復僅為電腦打字，並無蓋印，亦無法
    定代理人之簽章，均難遽信為真。況，縱前開文書均屬真正
    ，因其內容並無任何王志騰還款24萬元之陳述，亦未記載催
    收或還款之債權金額或其他足以特定債權內容之文字，自難
    僅憑該2文書，即認王志騰確已交付24萬元，更遑論已生清
    償前揭30萬元借款債務之效力。此外，上訴人亦未提出其他
    證據以資認定，則其抗辯已清償24萬元云云，自難信屬實在
    。從而，被上訴人依據消費借貸之法律關係，請求上訴人返
    還本金30萬元及利息3萬元，合計33萬元，即屬有據。借貸
    本金為30萬元，利息3萬元部分，被上訴人不得再請求遲延
    利息。從而，原審判命上訴人給付被上訴人33萬元，及其中
    30萬元自94年12月1日起至清償日止，按週年利率百分之6計
    算之利息，洵無不合。
五、綜上所述，被上訴人之主張為可採，上訴人抗辯已清償24萬
    元乙節，洵無足採。從而，被上訴人本於消費借貸之法律關
    係，請求上訴人返還借款，為有理由，應予准許。是則原審
    判命上訴人給付33萬元，及其中30萬元自94年12月 1日起至
    清償日止，按週年利率百分之 6計算之利息，於法並無違誤
    。上訴意旨指摘原判決不當，求予廢棄改判，為無理由，應
    予駁回。
六、本件事證已臻明確，兩造其餘攻擊防禦方法，經審酌後，或
    與本件無涉，或與判決結果不生影響，毋庸一一論列。
七、據上論結，本件上訴為無理由，依民事訴訟法第449條第1項
    、第78條，判決如主文。
中    華    民    國    97    年    8    月     6     日
                    民事第二庭
                        審判長法  官  吳謙仁
                              法  官  李瓊蔭
                              法  官  蘇瑞華
正本係照原本作成。
不得上訴。
中    華    民    國    97    年    8     月    7     日
                              書記官  賴以真


司法院資訊處製作；財團法人民間司法改革基金會備份。
